最高法院刑事裁定　　　　　　　　　　111年度台抗字第318號
抗　告　人　臺灣高等檢察署檢察官許鈺茹
受　刑　人　張家興



上列抗告人因受刑人違反公司法等罪定應執行刑案件，不服臺灣
高等法院中華民國111年1月11日關於駁回部分之裁定（110 年度
聲字第4534號），提起抗告，本院裁定如下：
    主  文
抗告駁回。
    理  由
一、本件抗告人因受刑人張家興違反公司法等罪定應執行刑案件
    ，僅不服原裁定關於駁回併科罰金定應執行刑之聲請部分向
    本院提起抗告，原裁定關於其他（有期徒刑定應執行刑）部
    分則非屬其抗告範圍，合先敘明。
二、本件原裁定以受刑人因違反公司法等罪案件，前經臺灣高等
    法院以109年度上訴字第128號判決確定，分別宣告如其附表
    編號5至9所示之罪刑，其中併科罰金部分各為新臺幣（下同
    ）700,000元、500,000元、600,000元、600,000元、600,00
    0元，並諭知罰金如易服勞役，均以1,000元折算1 日等語。
    惟若以1,000元折算1日，則上揭罰金刑之易服勞役日數均顯
    逾1 年，上開確定判決就易服勞役之折算標準，容有適用法
    則不當之違誤，從而，本件自不得依上開判決，就併科罰金
    部分定應執行刑及諭知易服勞役之折算標準，因而駁回檢察
    官關於此部分定應執行刑之聲請。
三、抗告人抗告意旨略以：罰金易服勞役之折算標準，參照刑法
    第42條第3 項之立法理由，自得由裁定應執行刑之法院依具
    體案情斟酌決定，本案如以2,000元折算1日，併科罰金部分
    定應執行刑於73萬元以下者（計算式：2,000x365＝730,000
    ），或以3,000元折算1日，併科罰金部分定應執行刑於 109
    萬5,000元以下者（計算式：3,000x365＝1,095,000 ），易
    服勞役之日數即可不逾1年，縱罰金總額以最高金額3,000元
    折算勞役期限仍逾1年，亦得依刑法第42條第5項之規定，以
    罰金總額與1年之日數比例折算。況易服勞役以2,000元或3,
    000元折算1日，或依刑法第42條第5 項之規定比例折算，顯
    較本案確定判決以1,000元折算1日更有利於受刑人，亦符合
    定應執行刑之恤刑目的。原裁定未審酌上情，逕以本案確定
    判決諭知罰金如易服勞役均以1,000元折算1日顯逾1 年，而
    與刑法第42條第3 項規定不合為由，駁回併科罰金部分定應
    執行刑之聲請，顯有不當云云。
四、惟按刑法第42條第3項規定：「易服勞役以1,000元、 2,000
    元或3,000元折算1日，但勞役期限不得逾1年」；同條第5項
    規定：「罰金總額折算逾1年之日數者，以罰金總額與1年之
    日數比例折算」；又刑法第42條第5 項前段係規定罰金總額
    縱以最高金額3,000元折算易服勞役1日，其期限仍逾1 年，
    不能依同條第3 項所定折算標準時之辦法，倘所處罰金總額
    如易服勞役以2,000元或3,000元折算1日，尚可不逾1年，即
    無依上開以比例方法折算罰金總額之必要。原裁定以本件受
    刑人前經臺灣高等法院以109年度上訴字第128號判決確定，
    分別宣告如原裁定附表編號5至9所示之罪刑，其中併科罰金
    部分各為700,000元、500,000元、600,000元、600,000元、
    600,000元，並分別諭知罰金如易服勞役，以1,000元折算 1
    日。惟若依上述確定判決所諭知以1,000元折算1日，則上揭
    罰金刑之易服勞役日數均逾1年，顯與刑法第42條第3項但書
    之規定不合。而上開確定判決所諭知罰金易服勞役之折算標
    準均為以1,000元折算1日，受理定應執行刑聲請之法院亦無
    從依刑法第42條第4 項之規定，從勞役期限較長者定之。揆
    諸前揭規定及說明，上開確定判決就易服勞役之折算標準，
    容有適用法則不當之違誤，於循非常上訴程序撤銷改判，變
    更所諭知易服勞役之折算標準前，本案自不得依上開判決，
    就併科罰金部分定其應執行之刑及諭知易服勞役之折算標準
    ，因而駁回本件檢察官對於此部分定應執行刑之聲請，核其
    此部分所為之論斷，於法尚無不合。本件抗告意旨置原裁定
    明確論斷說明於不顧，徒執己見泛言指摘原裁定駁回檢察官
    此部分定應執行刑之聲請為不當，依上開說明，其抗告為無
    理由，應予駁回。
據上論結，應依刑事訴訟法第412條，裁定如主文。
中    華    民    國   111    年    3     月    3     日
                  刑事第一庭審判長法  官  郭  毓  洲  
                                  法  官  林  英  志  
                                  法  官  林  靜  芬  
                                  法  官  蔡  憲  德  
                                  法  官  周  盈  文  
本件正本證明與原本無異
                                  書記官
中    華    民    國   111    年    3     月    8     日